【裁判字號】    98,消債更,352
【裁判日期】    990617
【裁判案由】    更生
【裁判全文】
臺灣桃園地方法院民事裁定           98年度消債更字第352號
聲  請  人
即  債務人  甲○○
上列當事人因消費者債務清理事件聲請更生，本院裁定如下：
    主  文
債務人甲○○自中華民國九十九年六月十八日下午五時起開始更
生程序。
命司法事務官進行本件更生程序。
    理  由
一、按「法院開始更生程序之裁定，應載明其年、月、日、時，
    並即時發生效力」，又「法院裁定開始更生或清算程序後，
    得命司法事務官進行更生或清算程序；必要時，得選任律師
    、會計師或其他適當之自然人或法人一人為監督人或管理人
    。」消費者債務清理條例第45條第1 項、第16條第1 項分別
    定有明文。
二、本件聲請意旨略以：聲請人前曾於民國98年7 月間以書面向
    聲請人之最大債權金融機構台新國際商業銀行（下稱台新銀
    行）請求協商債務清償方案，該銀行固提出180 期、利率8
    ％，每期應繳納新臺幣（下同）8,300 元之還款條件（惟嗣
    後又將該還款條件提高為180 期、利率12.5％、每期還款金
    額為10,674元，見本院卷第60頁），且聲請人每月雖有33,0
    00至36,000元之薪資收入，然聲請人尚有父親丁○○及患有
    糖尿病併發尿毒症之大姊丙○○須扶養，以及每月15,000元
    之房貸支出、聲請人個人之每月必要生活費用13,659元等，
    是以扣除上開支出及費用後尚且不足，況聲請人復有民間債
    務人及其他金融機構之欠款須繳納，故聲請人實已無力負擔
    任何協商金額，致協商無法成立。又聲請人無擔保或無優先
    權之債務總額未逾1,200 萬元，復未經法院裁定開始清算程
    序或宣告破產，爰聲請更生等語。
三、經查：
（一）聲請人所主張之前揭事實，業據其提出債權人清冊、聲請
      人全戶戶籍謄本、前置協商不成立通知書、日常生活費用
      支出單據、財團法人金融聯合徵信中心信用報告、土地及
      建物謄本、財產及收入狀況說明書、聲請人個人96、97年
      度綜合所得資料清單、財產歸屬資料清單、聲請人名下所
      有金融機構往來銀行存摺封面及內頁（薪資轉帳證明）、
      聲請人大姊丙○○之診斷證明書、各家銀行個別協商後之
      繳款證明暨統計表、民間債權借據等各1 份為證。
（二）聲請人目前負債總額為4,441,973 元（其中有擔保之債權
      為2,989,109 元、無擔保債權為1,452,864 元，本院卷第
      31、103 頁）。然聲請人名下資產除3 輛自用小客車外（
      其中2 輛屬借名登記，且3 輛汽車車齡分別達19年、8 年
      及6 年），並無其他資產可供處分。又依聲請人96、97年
      度綜合所得稅各類所得資料清單顯示，聲請人96、97年之
      年所得分別為524,846 元、553,667 元（本院卷第16、17
      頁），故聲請人96年度每月平均所得為43,737元（計算式
      ：524,846 ÷12=43,737 ）、97年度每月平均所得為43,1
      39元（計算式：553,667 ÷12=43,139 ）。另依聲請人所
      提出之薪資表顯示，聲請人98年度每月平均薪資約為39,1
      81元【計算式：（42,550+43,194+36,636+39,728+41,528
      +33,005+36,359+33,955+35,776+36,470+30,798+23,500+
      36,667）÷12個月=39,181 ，見本院卷第18至22頁、第78
      至80頁】。
（三）聲請人每月必要支出及負擔扶養費部分
      1.聲請人所列其個人每月必要支出之數額雖為13,659元，
        然其中伙食及通訊費用每月即分別高達6,000 元、1,00
        0 元，顯見其所列每月生活必要支出之數額有過高之情
        ，應依內政部所公佈之99年度臺灣省每人每月最低生活
        必要支出金額9,829 元計算為宜。
      2.查聲請人之父丁○○係出生於34年7 月21日，目前每年
        僅有2 萬餘元之收入，此有戶籍謄本、稅務電子閘門財
        產所得調件明細表附於本院卷第23頁、第44至47頁可稽
        。又聲請人之大姊丙○○患有糖尿病合併尿毒症，此亦
        有丙○○之診斷證明書附卷可參（本院卷第25頁），是
        聲請人主張其需扶養其父及大姊應屬非虛。惟聲請人稱
        其每月支付給其父之扶養費高達7,333 元（計算式：3,
        000+4,333=7,333 ），且聲請人自認其係與二姊乙○○
        共同扶養丁○○、丙○○，聲請人每月支付之扶養費用
        有過高之情況，故受聲請人所扶養之丁○○、丙○○，
        渠等每月必要支出亦應以上開內政部所公佈之臺灣省每
        人每月最低生活必要支出金額9,829 元計算為宜。聲請
        人係與其二姊共同扶養丁○○及丙○○，故聲請人所應
        付出之扶養費用應與其二姊平均分擔，是以聲請人因扶
        養其父及大姊之每月之出應為9,829 元（計算式：9,82
        9 元x2人（父親、大姊）÷2 名扶養義務人=9,829元）
        。
（四）房貸支出部分
      聲請人主張其每月需支出房貸費用15,000元等語，經查：
      聲請人自96年7 月24日起向房貸之債權銀行即合作金庫商
      業銀行清償本息，每月清償之本息數額合計為15,000元，
      此有合作金庫商業銀行之陳報狀附於本院卷第103 至116
      頁為憑，是聲請人主張其每月支付房貸15,000元應屬無訛
      。惟聲請人每月所支出之上開房貸數額，仍高於桃園地區
      之消費水準及生活狀況，況安居不以居住於自有住宅為必
      要，租屋居住亦屬目前社會上眾多暫無力或不願購屋者之
      安居方式，故聲請人主張每月15,000元之房屋貸款為其必
      要支出云云，要無可採。然債務人及其家人倘無自用住宅
      ，其即有租屋居住之必要，故應列計其所需支出之房屋租
      金，本院認債務人及其家人必要之住宿花費以每月12,000
      元為宜。
（五）綜上所述，聲請人每月必要支出及扶養費用為31,658元（
      計算式：9,829+9,829+12,000=31,658 ），然聲請人目前
      月平均薪資為39,181元，兩相減除後僅剩餘7,523 元，是
      聲請人稱其無法接受上開台新銀行所提出之清償方案，應
      屬可採。況依聲請人所提出之債權人清冊所示，聲請人除
      金融機構之債權人外，尚向非屬金融機構之戊○○借款60
      萬元，是堪認聲請人已有不能清償債務之情事甚明。
四、此外，本件亦查無聲請人有消費者債務清理條例第6 條第3
    項、第8 條或第46條各款所定駁回更生聲請之事由存在，則
    聲請人聲請更生，洵屬有據，並依首揭規定命司法事務官進
    行本件更生程序，爰裁定如主文。
中    華    民    國    99    年    6     月    17    日
                民事第三庭  法  官  毛彥程
上為正本係照原本作成。
本件不得抗告。
民國九十九年六月二十一日公告此裁定。
中    華    民    國    99    年    6     月    17    日
                            書  記  官  伍幸怡

司法院資訊處製作；財團法人民間司法改革基金會備份。
